最高法院刑事判決　　　　　　九十六年度台上字第六八三七號
上　訴　人　甲○○
選任辯護人　鐘登科律師
上列上訴人因違反毒品危害防制條例案件，不服台灣高等法院台
中分院中華民國九十四年一月十九日第二審判決（九十三年度上
訴字第一三四六號，起訴案號：台灣台中地方法院檢察署八十九
年度偵字第一八七六七號），提起上訴，本院判決如下：
    主  文
上訴駁回。
    理  由
按刑事訴訟法第三百七十七條規定，上訴於第三審法院，非以判
決違背法令為理由，不得為之。是提起第三審上訴，應以原判決
違背法令為理由，係屬法定要件。如果上訴理由狀並未依據卷內
訴訟資料，具體指摘原判決不適用何種法則或如何適用不當，或
所指摘原判決違法情事，顯與法律規定得為第三審上訴理由之違
法情形，不相適合時，均應認其上訴為違背法律上之程式，予以
駁回。本件上訴人甲○○上訴意旨略稱：（一）證人劉淑珍之警
訊筆錄，係屬於被告以外之人於審判外之陳述，依法應無證據能
力，原判決未明該陳述得採為證據之理由，竟將該陳述採為判
決基礎。又原判決認定被害人林桂環於啜飲摻有ＦＭ２毒品之咖
啡昏睡後，由上訴人將之載往不詳地點安置。然被害人既已昏睡
，上訴人何需費力並冒險租用車輛將之載往不詳地點？此項認定
違反經驗法則，且無卷內證據資料可憑。原判決有不適用法則或
適用不當、理由不備或理由矛盾之違法。（二）原判決於無事實
上或法律上確實理由之情形下，論斷證人劉淑珍、簡嘉慧於法院
審理中所為有利於上訴人之證詞為不能採信，又逕自推測本案扣
案二顆空膠囊，其內之ＦＭ２毒品，係上訴人交予被害人服用。
又謂上訴人介紹劉淑珍予被害人認識時，稱劉淑珍為楊小姐，據
此認上訴人與劉淑珍共謀犯罪，然依被害人於原審之證述，上訴
人於介紹劉淑珍與被害人認識時，係說劉淑珍是「小洋」，反倒
是被害人自以為劉淑珍是「楊小姐」。本案犯行確為劉淑珍一人
所犯，上訴人與劉淑珍並無犯意聯絡及行為分擔。原判決所為論
斷，有理由不備或理由矛盾之違法等語。
惟查原判決認定上訴人有原判決事實欄所載之犯行，並以上訴人
所犯以欺瞞之方法使人施用第三級毒品罪、強盜罪及刑法第三百
三十九條之二第一項之以不正方法，由自動付款設備取得他人之
物罪，三罪互有方法、結果牽連關係，應依修正前刑法牽連犯規
定，從一重處斷，因而撤銷第一審判決，改判從一重論處上訴人
共同以欺瞞之方法使人施用第三級毒品之罪刑，就以欺瞞之方法
使人施用第三級毒品及強盜罪部分，已詳予明所依憑認定之證
據及理由。並說明：上訴人雖供稱：案發當天下午，伊（上訴人
）有為劉淑珍欲購買汽車之事撥打電話予被害人林桂環，並約在
台中市○○○路與黎明路口與被害人見面，嗣即由伊以自用小客
車將被害人載往伊之祖厝即台中縣龍井鄉○○路南寮巷六號住宅
（抵達該祖厝時間約為同日下午五時三十分許），使被害人與劉
淑珍見面，伊並有在該祖厝親手泡咖啡端予被害人飲用之事實，
然伊端咖啡予被害人飲用後即先行離開，伊未在咖啡內摻入第三
級毒品，亦即無以欺瞞方法使被害人施用第三級毒品ＦＬＵＮＩ
ＴＲＡＺＥＰＡＭ（俗稱ＦＭ２、下稱ＦＭ２）及趁被害人昏睡
不能抗拒而強盜被害人身上財物等語；而劉淑珍雖亦於原審法院
審理中附和上訴人上揭辯解之詞，證稱：上訴人雖有於其上述祖
厝泡咖啡，後來接到電話說有事要先出去，就離開了；伊（劉淑
珍）趁被害人不注意時，以藥粉放入被害人之咖啡杯子裏面，用
手指攪一攪，待被害人喝下咖啡，精神恍惚後，伊就強盜被害人
皮包內錢款、證件、銀行金融卡等物等語。然被害人於第一、二
審法院審理中，已就上訴人於案發當天下午，如何說為劉淑珍購
買汽車之事，約伊（被害人）於台中市○○○路與黎明路口會面
，如何以汽車載伊至上訴人之上述祖厝，介紹劉淑珍與伊見面，
介紹時說劉淑珍是「小洋」（或小楊），上訴人如何在該處沖泡
咖啡令其飲用，伊飲用後不久即意識模糊，而被拉上上訴人所駕
駛之汽車，之後，伊即不醒人事，於翌日凌晨五時三十分許，伊
意識仍未恢復正常，而被上訴人載回台中市○○○路○段七七八
號前（即被害人原停車處），其身上皮包內錢款約新台幣一萬元
及身分證、呼叫器、銀行提款卡等物（詳如原判決事實欄所載）
係其於意識模糊，昏睡期間被強盜取走等情指證明確。又查上訴
人於案發翌日凌晨五時三十分許，將仍陷於神智恍惚狀態之被害
人載回上揭台中市○○○路即被害人原停放汽車之處所時，經被
害人之夫黃正棟發現，即打電話請陳昭億報警前來，將上訴人逮
獲，並由警員在上訴人所駕駛汽車之駕駛座腳墊上扣得經內政部
警政署刑事警察局鑑驗確係第三級毒品ＦＭ２之膠囊藥丸十一顆
、含有ＦＭ２殘餘之空膠囊二顆、於右後座腳踏墊上扣得ＦＭ２
白色藥丸一顆，此亦據證人黃正棟於第一審證述明確，復經上訴
人供認屬實，並有刑事警察局鑑驗通知書附卷可稽。再參酌被害
人由上訴人載回其原停車處時，因神智恍惚，經上訴人之夫送至
台中市林新醫院急診，該醫院僅對被害人抽血為血液中安眠藥（
ＢＥＮＺＯＤＩＡＺＥＰＩＮ）檢驗，檢驗出濃度高於正常值；
而ＦＭ２亦屬ＢＥＮＺＯＤＩＡＺＥＰＩＮ類藥物之一，此成分
藥物，施用後二十至三十分即發生藥效，作用時間長（八小時）
，並可讓人深度睡眠，醒來會有記憶損傷情形，又該藥物特性為
快速溶解，溶解後無味無色等情，此亦有卷附林新醫院覆第一審
法院函文及法務部法醫研究所覆台灣台中地方法院檢察署函文可
資證實。而劉淑珍於警訊時亦供稱：案發當日晚間，在上訴人上
述祖厝處，伊（劉淑珍）與被害人及上訴人係一同搭乘上訴人所
駕駛之汽車離開該祖厝等語。又劉淑珍於原審法院亦供認：案發
當天，伊（劉淑珍）缺錢花用，並無向被害人購買汽車之真意等
語，以及上訴人在其祖厝介紹劉淑珍予被害人認識時，並未稱「
劉小姐」或「劉淑珍」，而佯稱劉淑珍係「小洋」（或小楊），
致被害人稱劉淑珍為「楊小姐」，此亦迭據被害人指證明確。綜
合參酌，足證上訴人係與劉淑珍基於共同強盜意思，佯以劉淑珍
欲向被害人購買汽車為詞，約被害人見面，再由上訴人以第三級
毒品ＦＭ２摻入咖啡中，使不知情之被害人服用，即以欺瞞方法
使人施用第三級毒品，待被害人昏睡不能抗拒時，再由上訴人及
劉淑珍下手強盜被害人身上現款等財物，事證明確。上訴人上揭
所辯，及劉淑珍於原審審理中所為附和之詞，即稱係伊（劉淑珍
）一人單獨為上述犯罪行為等語，均與事實不符，係上訴人圖卸
刑責及劉淑珍企圖迴護上訴人之詞，均委無足採等理由綦詳。又
按原判決理由並已明證人簡嘉慧（即上訴人之前妻）所為有利
於上訴人之證詞不足採信之理由甚詳。又原審以：劉淑珍於警訊
時所供稱：案發當日由上訴人駕駛汽車自豐原市搭載伊（劉淑珍
）至上訴人之上述祖厝，當晚，上訴人與伊、被害人三人係一同
搭乘上訴人所駕駛之汽車離開該祖厝等語，因有被害人於法院審
理中之指證堪為佐證，具有較劉淑珍嗣後於法院審理中翻異之詞
具有較為可信之特別情況（原判決已明劉淑珍於法院審理中所
為翻異之詞不足採信之理由甚詳），且客觀上為認定犯罪事實存
否所必要者，即符合刑事訴訟法第一百五十九條之二規定之情形
，因而採為認定事實之一項佐證，自無不當。綜上所述，原判決
論斷，尚無不合，難於遽指有不適用法則或適用不當、理由不備
或理由矛盾等違誤。上訴人就以欺瞞方法使人施用第三級毒品及
強盜部分之其餘上訴意旨，係徒憑己見，就原審採證認事職權之
適法行使，及原判決已論斷說明之事項，重複為事實之爭辯，任
指原判決有上訴意旨指摘之違誤，核與法律所規定得為第三審上
訴理由之違法情形不相適合。該部分上訴違背法律上之程式，應
予駁回。
又按刑法第三百三十九條之二第一項之以不正方法由自動付款設
備取得他人財物罪，核屬刑事訴訟法第三百七十六條第一款不得
上訴於第三審法院之案件。上訴人就上述重罪（以欺瞞方法使人
施用第三級毒品罪及強盜罪）部分之上訴，既經認為不合法，應
從程序上予以駁回。經原判決認與上開重罪有修正前刑法裁判上
一罪關係之以不正方法由自動付款設備取得他人財物罪，亦無從
併為實體上審理，此部分上訴應併認為不合法，予以駁回。
據上論結，應依刑事訴訟法第三百九十五條前段，判決如主文。
中　　華　　民　　國　九十六　年　 十二 　月    六    日
                      最高法院刑事第八庭
                          審判長法官  陳　正　庸
                                法官  賴　忠　星
                                法官  林　開　任
                                法官  宋　　　祺
                                法官  李　英　勇
      本件正本證明與原本無異
                                      書  記  官
中　　華　　民　　國　九十六　年　 十二 　月   十二   日
                                                 H
